【裁判字號】    98,聲,1834
【裁判日期】    981023
【裁判案由】    聲請解除限制出境等
【裁判全文】
臺灣士林地方法院刑事裁定              98年度聲字第1834號
聲  請  人
即  被  告  甲○○
選任辯護人  崔駿武律師
上列聲請人因違反貪污治罪條例等案件（臺灣士林地方法院檢察
署98年度偵字第3190號），聲請解除限制出境等，本院裁定如下
：
    主  文
聲請駁回。
    理  由
一、聲請意旨略以：
  (一)聲請人前於98年6 月20日經本院以98年度聲羈字第221 號裁
    定羈押禁見，聲請人不服提出抗告經臺灣高等法院於98年7
    月8 日以98年度偵抗字第670 號裁定發回本院更審，復經本
    院以98年度聲羈更（一）字第8 號裁定以新臺幣20萬元具保
    ，並限制住居於臺北縣汐止市○○街214 號3 樓，並限制出
    境、出海，又本院上開98年度聲羈字第221 號裁定羈押禁見
    理由，係以有事實足認被告有湮滅、偽造、變造證據或勾串
    共犯、證人之虞，且所犯為最輕本刑5 年以上之罪為理由，
    足見本院原非以被告逃亡或有逃亡之虞為羈押理由。查被告
    並非資力雄厚之人，檢察官指涉之犯罪並非經濟犯罪，況被
    告並未向店家收取公關費，被告為證明自己清白，自無棄保
    潛逃之必要。
  (二)被告自97年10月2 日起至100 年10月1 日止當選臺北縣黃氏
    宗親會理事記公關主任，又第10屆第2 次中國湖北省武漢世
    界黃氏宗親會懇親大會於98年10月25日至26日在武漢市江夏
    區召開，並於同年10月25日舉辦首屆" 江夏黃" 經濟論壇暨
    項目推介會，該會邀請臺北縣黃氏宗親會與會，臺北縣黃氏
    宗親則邀請臺北縣各鄉鎮市黃氏宗親會理事長、理監事及被
    告參加共計10天9 夜（98年10月19日至98年10月28日）之會
    議行程，被告身負公關重任，實有必要參加該次懇親會，爰
    具狀聲請鈞院解除限制出境、限制住居之處分云云。
二、按被告經法官訊問後，認為犯罪嫌疑重大，而有左列情形之
    一，非予羈押，顯難進行追訴、審判或執行者，得羈押之︰
    (一)逃亡或有事實足認為有逃亡之虞者； (二）有事實足認
    為有湮滅、偽造、變造證據或勾串共犯或證人之虞者； (三
    ) 所犯為死刑、無期徒刑或最輕本刑為5 年以上有期徒刑之
    罪者，刑事訴訟法第101 條第1 項定有明文。次按被告後雖
    有第101 條第1 項各款所定情形之一，惟無羈押之必要時，
    得逕命具保、責付或限制住居，亦為刑事訴訟法第101 條之
    2 所明定。又按限制出境，係執行限制住居方法之一種，屬
    刑事訴訟法第416 條第1 項第1 款具保處分之範圍，應由事
    實審法院決定，限制出境之處分，無非為輔助具保、責付之
    效力，故有無限制出境之必要，當以此為考量，最高法院79
    年度臺抗字第476 號、88年度臺抗字第166 號、92年臺抗字
    第345 號分別著有裁定可資參照。是限制出境之處分，無非
    為保證被告到庭，以遂訴訟之進行及證據之調查，是考量解
    除限制出境與否，自應以訴訟之進行及證據之調查是否因此
    而受影響為判斷依據。
三、經查：
  (一)聲請人前於98年6 月20日經本院以98年度聲羈字第221 號裁
    定羈押禁見，聲請人不服提出抗告經臺灣高等法院於98年7
    月8 日以98年度偵抗字第670 號裁定發回本院更審，復經本
    院於98年7 月15日以98年度聲羈更（一）字第8 號裁定以新
    臺幣20萬元具保，並諭知限制住居於臺北縣汐止市○○街21
    4 號3 樓，並限制出境、出海，現仍在限制住居、限制出境
    、出海中，合先敘明。
  (二)本件檢察官認被告涉嫌向汐止分局轄區KTV 、小吃店業者收
    取公關費、公播費而轉交同案被告即臺北縣政府警察局汐止
    分局行政組巡官鄭文引，以換取分局對商家臨檢次數之減少
    ，因認被告涉犯貪污治罪條例第4 條第1 項第5 款對於違背
    職務收受賄賂罪嫌，業有證人陳忠義、翁秀娥、簡鈴泔、陳
    棟梁、柯力今等人證述，依上開證人之指述，被告收取公關
    費之對象尚稱廣泛，被告所涉犯罪之情節難認非重大。再者
    ，相較於羈押處分對於人身自由拘束之嚴重性，限制住居、
    限制出境出海之處分顯然較為輕微，本院雖認並無羈押被告
    之必要，但為保全偵查、審判之程序，為恐被告有逃亡之虞
    ，並確保被告到庭接受偵查、審判，本院認為續予對被告為
    限制住居、限制出境出海之強制處分，與前開法條規定及比
    例原則並無不合，亦非過度侵犯人權。且本件目前尚未偵結
    ，檢察官須就案情詳加斟酌調查，難認被告所涉罪責業已釐
    清，被告仍有隨時親自出庭接受訊問之必要，若解除限制出
    境之處分，屆時恐有滯留國外不歸而逃匿之虞，是被告前經
    本院諭知限制住居、限制出境出海以避免其逃匿，並確保偵
    審程序順利進行之原因，無法認為業已消滅，且基於訴訟程
    序順暢進行、發現真實及將來執行等重大公共利益之要求，
    本院現在尚難解除其限制住居、限制出境出海之處分。
  (三)至被告辯稱其為臺北縣黃氏宗親會理事暨公關主任，必須參
    加自98年10月19日至同年月28日之中國湖北省武漢世界黃氏
    宗親會懇親大會，請求准許解除限制出境云云。然查上開活
    動既名為「懇親大會」，則屬一般之民間私人活動，被告是
    否確有親自到場之必要，仍屬有疑，自無從以被告上開空泛
    之聲請理由，而致令本件偵審程序陷於可能無法順暢進行之
    不確定之狀態，故被告以此聲請解除其限制住居、限制出境
    出海之處分，並無理由。
  (四)綜上所述，本院認本件按其情節若非予以限制住居、限制出
    境出海而保全被告於國內，則偵查、審判及執行之進行有窒
    礙之虞，前所限制被告住居、出境出境之處分之原因仍屬存
    在，亦有繼續限制住居、出境出海之必要，且此處分尚屬適
    當。從而，被告此次向本院提出解除限制住居、限制出境出
    海之聲請，難以准許，應予駁回。惟衡之本件恐非短時間內
    可以偵結，並考量被告工作及生活狀況，將就案件進行情形
    視具體情狀斟酌是否解除其限制出境之處分，附此敘明。
四、依刑事訴訟法第220條，裁定如主文。
中    華    民    國    98    年    10    月    23    日
                  刑事第五庭法  官  吳維雅
以上正本證明與原本無異
如不服本裁定應於送達後5 日內向本院提出抗告狀
                            書記官  劉育君
中    華    民    國    98    年    10    月    23    日


司法院資訊處製作；財團法人民間司法改革基金會備份。
